臺灣高雄地方法院刑事判決　　　　　　　　　　　　九十一年度訴字第一八七九號
　　公　訴　人　臺灣高雄地方法院檢察署檢察官
　　被　　　告　甲○　　男四十.
　　選任辯護人　劉新安律師
　　被　　　告　乙○○　男五十.
　　右　一　人
　　選任辯護人　焦文城律師
右列被告等因殺人未遂等案件，經檢察官提起公訴（九十一年度偵字第六九○六號）
，本院判決如左：
    主  文
乙○○傷害人之身體，累犯，處有期徒刑伍月，如易科罰金，以佰元折算壹日。
甲○無罪。
    事  實
一、乙○○曾於民國八十四年間因偽證案件，經本院判處有期徒刑七月，分別經臺灣
    高等法院高雄分院及最高法院駁回上訴確定，於八十七年二月八日執行完畢，詎
    不知悔改，於九十年九月一日下午五時許，因其所有位於高雄縣大寮鄉山頂村陽
    明山莊旁之果園內遭人燃燒紙錢，造成其果樹受損，遂至高雄縣大寮鄉山頂村陽
    明山莊內之廣場及警衛室內質問何人燃燒紙錢，經警衛告知係丙○○帶人前往其
    果園燃燒紙錢後，適丙○○攜同助選員黃源信、許國統等人正在高雄縣大寮鄉山
    頂村陽明山莊內之廣場為競選立法委員向住戶拜票，乙○○基於傷害及使人行無
    義務之事之犯意，先以手拉扯丙○○欲至陽明山莊警衛室對質，丙○○不願前往
    ，乙○○遂出拳毆打丙○○胸部、頭部，並以腳踹丙○○之胸口及後腦，旋即因
    丙○○而撞擊旁邊金爐後倒地，黃源信見丙○○離火源甚近恐其著火，遂將其翻
    身離開火源，致丙○○受有頭部外傷腦震盪、枕部頭皮挫傷血腫三×二公分、上
    唇挫裂傷一×○‧五公分、下唇挫創傷腫脹二×一公分、下頷部挫傷皮下淤血四
    ×三公分、左胸部挫傷紅腫四×三公分併左第五肋骨骨折、左背背挫傷紅腫三×
    二公分等傷害。
二、案經丙○○訴請臺灣高雄地方法院檢察署檢察官偵查起訴。
    理  由
壹、被告乙○○部分：
一、訊之被告乙○○矢口否認有何傷害犯行，辯稱：告訴人丙○○只是跌倒而已，沒
    有傷得那麼重，因為告訴人帶人到我的果園去燒金紙，我質問陽明山莊警衛，係
    何人在果園燒金紙，萬一延燒起來怎麼辦？警衛說是村長丙○○帶人去燒的，我
    到社區去找主委即被告甲○，質問何人來燒金紙，甲○說他們拜拜的金紙尚未燒
    ，是村長找人去燒的，剛好告訴人過來，我要求告訴人到警衛室對質，告訴人才
    走十公尺就不願去了，我就要拉他去警衛室，有拉扯，當天又因天雨路滑，所以
    告訴人跌倒云云。
二、經查：被告乙○○右揭傷害犯行，業據告訴人分別於警、偵訊及本院審理中指訴
    甚詳，並據證人黃源信於偵訊中結證：於九十年九月一日傍晚，在大寮鄉山上一
    個廣場，看見乙○○毆打丙○○，乙○○用腳踹丙○○之胸口及後腦等語（偵卷
    第十九頁反面），其在本院訊問時亦結證：九十年九月一日與丙○○、許國統及
    另一名助選員一同前往山頂村陽明山莊拜票，我在管理室看書，乙○○自外面進
    來質問許國統村長在哪裡，我有看到乙○○用拳頭打丙○○的胸部後就倒在地上
    ，乙○○再用腳踢簡富後腦，我就將丙○○扶起來，許國統將乙○○拉開，要乙
    ○○不要再打了等語（本院九十一年八月十四日訊問筆錄）；證人許國統於偵訊
    中亦結證：那天我和丙○○拜票，乙○○用力打丙○○之頭及胸部，拉扯之間陳
    伯有揮拳打丙○○等語（偵卷第二十九頁反面）；許國統於本院訊問時亦結證：
    乙○○打丙○○胸部、下巴，丙○○跌倒並流血，其他的助選員將丙○○翻身扶
    起來時，乙○○又打丙○○之後腦，並踢丙○○，之後我們扶起丙○○，警察就
    來了等語在卷（本院九十一年九月三十日訊問筆錄），告訴人丙○○指訴之情節
    與證人黃源信、許國統之證詞，互核相符，而告訴人丙○○受有前開傷害，亦有
    診斷證明書三紙及大東醫院九十一年八月二十七日（九一）大東醫政字第○六○
    號函附及所附之病歷記錄影一份在審卷可稽，再依前開診斷證明書及大東醫院函
    所記載丙○○之傷勢，與告訴人丙○○指訴及證人黃源信、許國統證述之指情節
    相符，被告乙○○確有拉扯、毆打丙○○之事實堪以認定，其辯稱：僅有拉扯丙
    ○○，係丙○○自己滑倒云云，與證人黃源信、許國統之證述不符，況依丙○○
    身體多處受有挫傷、紅腫等情觀之，顯非自行滑倒所致，被告乙○○所辯，應係
    事後卸責之詞，不足採信。被告乙○○之犯行，事證明確，洵堪認定。
三、核被告乙○○所為，係犯刑法第二百七十七條第一項之傷害罪及刑法第三百零四
    條第一項之強制罪。被告乙○○係欲拉扯丙○○至警衛室對質，丙○○不願前往
    ，被告乙○○即毆打丙○○，被告乙○○所犯上開二罪間，有方法結果之牽連關
    係，為牽連犯，應從一重之傷害罪處斷。公訴意旨認被告乙○○明知於右揭行為
    時、地，金爐燃香而具有高熱，仍於金爐旁毆打告訴人丙○○頭部之身體要害部
    位，致使其撞擊金爐，且又於告訴人丙○○倒地後繼續毆打告訴人丙○○，而認
    被告乙○○應論以刑法第二百七十一條第二項、第一項之殺人未遂罪。惟按殺人
    與傷害之區別，在於行為人行為當時，主觀上是否有殺人之故意，或在於下手加
    害時有無死亡預見之未必故意。而判斷行為人於行為當時，主觀上是否有殺人之
    故意，除應斟酌其使用之凶器種類、攻擊部位、行為時之態度外，尚應深入觀察
    行為人與被害人之關係、衝突之起因、行為當時所受之刺激、下手輕重、被害人
    受傷情形及行為人事後態度等各項因素，綜合研析，至於受傷處是否致命部位，
    及傷痕之多寡，輕重如何，僅足認定有無殺意之參考，原不能作為區別之絕對標
    準（最高法院十九年上字第七一八號判例參照）。經查，被告乙○○係因其果園
    遭人燃燒紙錢而延燒其果樹因而心生不滿，欲找丙○○理論，尚難認其僅因前揭
    細故，即萌殺死告訴人之動機，又被告乙○○固有以拳頭毆打丙○○之胸部，並
    以腳踢其後腦部，丙○○所受之傷害，除頭部外傷腦震盪、第五肋骨骨折外，其
    餘均屬挫傷、紅腫，傷勢並非嚴重，應無致命之可能，況黃源信扶起丙○○後即
    到警衛室，乙○○亦未繼續毆打丙○○一節，亦據證人黃源信、許國統分別於偵
    訊及本院訊問時結證在卷，此亦可知悉被告乙○○於黃源信等人拉開丙○○後，
    未再繼續攻擊丙○○，倘其確有殺人故意，當可趁勢追擊，然其於黃源信等人拉
    開丙○○後，即停手未再繼續攻擊丙○○，益證被告乙○○應僅係基於傷害告訴
    人之意，另警員劉福壽、詹鵬翰據報前往現場處理時，丙○○係經人攙扶自警衛
    室出來，並向警員說明其遭毆打之經過等情，亦據警員劉福壽、詹鵬翰於本院訊
    問時結證在卷，此亦可知悉被告乙○○以手、腳傷害丙○○時未甚用力，丙○○
    亦無立即危急生命之虞亦明。綜上，被告乙○○僅係一時衝動而毆打丙○○，尚
    乏殺人之動機及犯意，且於告訴人受傷後即停止攻擊，顯無殺死告訴人之決心。
    是故，公訴人認被告此部分所為，係基於殺人故意之殺人未遂罪，起訴法條容有
    未洽，應予變更。查，被告乙○○曾於八十四年間因偽證案件，經本院判處有期
徒刑七月，分別經臺灣高等法院高雄分院及最高法院駁回上訴確定，於八十七年
    二月八日執行完畢之事實，有臺灣高等法院被告全國前案紀錄表及臺灣高雄地方
    法院檢察署刑案資料查註紀錄表各一份在卷可稽，其於刑之執行完畢後五年以內
    再犯本件有期徒刑以上之罪，為累犯，依刑法第四十七條規定加重其刑。審酌被
    告乙○○有上述前科，素行欠佳，因其果樹遭人燒燬部分即傷害告訴人，告訴人
    所受之傷害，被告乙○○犯罪後未賠償告訴人之損害等一切情狀，量處如主文所
    示之刑，併諭知易科罰金之折算標準。
貳、被告甲○部分：
一、公訴意旨另以：被告甲○於九十年九月一日下午，因乙○○不滿丙○○曾於中元
    節期間帶人前往其所有位於高雄縣大寮鄉山頂村陽明山莊旁之果園內燃燒紙錢，
    造成其果樹受損，乙○○、甲○二人即利用丙○○於九十年九月一日下午在高雄
    縣大寮鄉山頂村陽明山莊內之廣場拜拜及競選立法委員拜票之機會，基於共同之
    犯意聯絡與行為分擔，且出於殺人之犯意，二人合力將丙○○強拉至金爐旁，由
    乙○○出拳毆打丙○○胸部、頭部，並且揚言：讓你死等語，丙○○旋即因而撞
    擊金爐後倒地，案外人黃源信見其離火源甚近恐其著火，遂將其翻身離開火源，
    乙○○見其已倒地仍不停止，復以腳踹踏丙○○之之胸口及後腦，造成丙○○受
    有頭部外傷腦震盪、後枕部皮下血腫、上唇挫裂傷、胸部挫創傷、左後背挫創傷
    。甲○並且向在旁之群眾嚇稱：誰敢出來作證人，我要給他難過等語，因認被告
    甲○涉犯刑法第二百七十一條第二項、第一項殺人未遂、第三百零四條第一項之
    強制、第三百零五條恐嚇危害安全等罪嫌。
二、公訴人認被告甲○涉犯上開犯行，無非係以告訴人丙○○之指訴及證人許國統於
    偵訊中之證述及診斷證明書三紙附卷等資為論罪之依據。訊據被告甲○堅決否認
    有公訴人所指之殺人未遂、強制及恐嚇危害安全等犯行，辯稱：我是陽明山莊管
    理委員會主任委員，當天中元節拜拜至下午五時許，乙○○來問我有無帶人到果
    園去燒金紙，我說尚在這裡拜拜，沒有燒紙錢，之後乙○○從警衛室打聽到是告
    訴人丙○○帶人去果園燒紙錢，當時告訴人剛好要選立法委員至我們陽明山莊拜
    票，乙○○要求丙○○與其一同至警衛室對質，我就請乙○○與丙○○到外面去
    ，不要影響到社區後，就繼續拜拜，我沒有毆打丙○○，乙○○與丙○○都不是
    陽明山莊之住戶，我不認識他們，亦無恐嚇的言語等語。
三、按犯罪事實應依證據認定之，無證據不得推定其犯罪事實，又不能證明被告犯罪
    者，應諭知無罪之判決，刑事訴訟法第一百五十四條、第三百零一條第一項分別
    定有明文。次按刑事訴訟法上所謂認定犯罪事實之證據，係指足以認定被告確有
    犯罪行為之積極證據而言，如未能發現相當證據或證據不足以證明，自不能以推
    測或擬制之方法，以為裁判基礎（最高法院二十九年上字第三一０五號及四十年
    台上字第八十六號著有判例）；再認定不利於被告之事實，須依積極證據，苟積
    極證據不足為不利被告之認定時，即應為有利於被告之認定，更不必有何有利之
    證據；又告訴人之告訴，係以使被告受刑事訴追為目的，是其陳述是否與事實相
    符，仍應調查其他證據以資審認（最高法院二十九年上字第三一０五號、四十年
    台上字第八十六號、三十年上字第八一六號、四十年台上字第一三００號判例參
    照）。
四、經查，
（一）告訴人丙○○固於偵訊及本院審理中指訴：伊於右揭時、地遭乙○○、甲○各
      拉一隻手至金爐旁，後來乙○○鬆手後開始打伊，並說要讓伊死，甲○剛開始
      拉伊時，即恐嚇他人不可救伊，伊昏倒後醒來時，警察來處理，甲○亦叫別人
  不可出來作證等語，另證人許國統於偵訊中結證：甲○與乙○○各拉丙○○之
      手，一直往金爐方向，我要勸架，甲○表示沒有你的事，甲○向旁人說有誰敢
      出來作證，就讓他難過等語（偵卷第二十九頁），許國統於本院訊問時亦結證
      ：乙○○、甲○一人拉告訴人一邊至金爐旁邊，乙○○打告訴人胸部、下巴，
      告訴人跌倒、流血，其他助選員將告訴人翻身扶起來時，乙○○又打告訴人後
      腦，並說要讓告訴人死，後來警察來了，甲○恐嚇村民不能出來作證，如果有
      人出來作證要讓他很難看，甲○恐嚇村民時，警察在場等語（本院九十一年九
      月三十日訊問筆錄）。按丙○○於右揭時間，在甲○居住之陽明山莊前，因乙
      ○○認其在果園燒紙錢而遭乙○○毆打等情，已如前述，而甲○曾因擔任陽明
      山莊管理委員會主任委員時，遭人發動罷免，丙○○請警察到場，丙○○亦在
      現場，而丙○○於九十年九月間競選立法委員，甲○不願為丙○○拉票等情，
      業據丙○○、乙○○分別於偵訊及本院訊問時陳明在卷，則丙○○與甲○間已
      有怨隙，而丙○○遭乙○○傷害後，所受之傷勢非輕，其指訴已難全然採信，
      而許國統係丙○○先前競選立法委員時所僱請之助選員，其證述非無偏袒丙○
      ○，而難遽予採信。
（二）證人黃源信於偵訊中證稱：甲○站在旁邊沒有任何動作，未聽到恐嚇的話，沒
      有看到甲○拉丙○○等語（偵卷第十九頁反面、二十頁），於本院訊問時亦結
      證：當時拜完票後，我在陽明山莊警衛室看書，陽明山莊正在拜拜，乙○○剛
      從外面進入警衛室，問許國統村長丙○○去哪裡，後來我聽到碰一聲，我爬起
      來，又聽到碰一聲，我起來看到村長被打倒在金爐邊地上，金爐的火很旺，我
      趕緊將村長拉開，沒有注意到甲○在場等語（本院九十一年八月十四日訊問筆
      錄）。黃源信與許國統均係丙○○之助選員，且拜完票後一同在警衛室看書，
      復於丙○○遭乙○○毆打後，至現場將丙○○拉開，黃源信所證述關於甲○之
      部分，與丙○○、許國統之陳述截然不同，則丙○○、許國統前開陳述，是否
      真實，顯屬可疑。又許國統於偵訊證稱：伊要勸架，甲○表示沒有你的事，並
      向旁人說有誰敢出來作證，就讓他難過等語，而於本院訊問時則稱：警察來了
      ，甲○恐嚇村民不能出來作證，如果有人出來作證要讓他很難看，甲○恐嚇村
      民時，警察在場等語，前後證詞已有齟齬。又丙○○遭乙○○毆打後，經黃源
      信及許國統攙扶到警衛室休息，嗣警員劉福壽、詹鵬翰到場處理時，丙○○係
      由他人攙扶走出警衛室，並向警員表示遭人毆打，並帶領警員到被毆打之現場
      ，到達現場後，丙○○始向警員表示遭人恐嚇，但丙○○未向警員表示遭何人
      恐嚇及內容，警員在現場，未聽聞有人表示有誰敢作證或敢報警就要讓他難過
      ，僅有聽到甲○表示：「不要來這邊鬧事，請你們離開」等情，業據證人即警
      員劉福壽、詹鵬翰於本院訊問時結證明確（九十二年一月八日、九十二年一月
      二十九日訊問筆錄），是證人許國統前開證述，亦與警員劉福壽、詹鵬翰之證
      述不符。另參酌被告乙○○於警、偵及本院審理中始終陳稱：伊有拉扯丙○○
      ，甲○在拜拜，沒有拉丙○○等語。則甲○辯稱：伊當時在拜拜，沒有殺人未
      遂、強制及恐嚇危害安全等犯行，伊請乙○○與丙○○到外面去，不要影響到
      社區後，就繼續拜拜等語，尚非虛詞。
五、綜上所述，告訴人丙○○及證人許國統之陳述，與證人黃源信及證人即警員劉福
    壽、詹鵬翰之證述不符，顯有瑕疵，自難僅依丙○○、許國統之陳述逕為不利於
    被告甲○之認定。至於告訴人丙○○之診斷證明書，雖能證明丙○○遭人毆打及
    所受傷害之情，然而並無法證明即為被告甲○所為，且丙○○係遭被告乙○○所
    傷害，已如前述，公訴人所舉證據尚不足以證明被告甲○有為本件犯行，此外，
    本院復查無其他積極證據證明被告確有公訴人所指之殺人未遂、強制、恐嚇危害
    安全等犯行。揆諸首揭規定，被告甲○犯罪自屬不能證明，本院依法應諭知無罪
    之判決。
據上論斷，應依刑事訴訟法第二百九十九條第一項前段、第三百條、第三百零一條第
一項，刑法第二百七十七條第一項、第三百零四條第一項、第五十五條、第四十七條
、第四十一條第一項前段，罰金罰鍰提高標準條例第一條前段、第二條，判決如主文
。
本案經檢察官楊慶瑞到庭執行職務。
中      華      民      國    九十一    年      二      月     十四     日
                                    臺灣高雄地方法院刑事庭
                                        法  官    涂裕洪
右正本證明與原本無異。
如不服本判決，應於判決送達後十日內，向本院提出上訴狀。
                                        書記官    賴佳慧
中    華    民    國      九十二     年      二     月      十七      日
附錄本判決論罪之法條全文
刑法第二百七十七條條第一項
  傷害人之身體或健康者，處三年以下有期徒刑、拘役或一千元以罰金。
